【裁判字號】    99,台上,3369
【裁判日期】    990603
【裁判案由】    妨害風化等罪
【裁判全文】
最高法院刑事判決            九十九年度台上字第三三六九號
上  訴  人  乙○○
            甲○○
上 列 一人
選任辯護人  鄭世脩律師
上列上訴人等因妨害風化等罪案件，不服台灣高等法院中華民國
九十八年十二月二十四日第二審判決（九十八年度上訴字第三三
一四號，起訴案號：台灣板橋地方法院檢察署九十七年度偵字第
一二０八、一二０九、一二一０、一二一一、一二一二、二０六
０、二一四四一號），提起上訴，本院判決如下：
    主  文
上訴駁回。
    理  由
按刑事訴訟法第三百七十七條規定：上訴於第三審法院，非以判
決違背法令為理由，不得為之；是提起第三審上訴，應以原判決
違背法令為理由，係屬法定要件。如果上訴理由書狀並未依據卷
內訴訟資料具體指摘原判決不適用何種法則或如何適用不當，或
所指摘原判決違法情事，顯與法律規定得為第三審上訴理由之違
法情形不相適合時，均應認其上訴為違背法律上之程式，予以駁
回。上訴人乙○○上訴意旨略稱：(一)、依原判決事實欄四之記載
，上訴人、萬○○、饒○○為轉換「亮亮（ANA EKA NARWIYAH，
印尼籍成年女子）」之雇主林○○為鍾○○，共同偽造林○○名
義之「同意轉讓雇主委託書」後，並未認定有進一步行使之行為
；理由五第(3)段，卻說明：「乙○○、饒○○於偽造『同意轉讓
雇主委託書』後，持以行使，就鍾○○部分所為，係犯刑法第二
百十六條、第二百十條行使偽造私文書罪」，該項事實認定與理
由說明有不相適合之矛盾。又原判決未敘明如何認定上訴人就「
偽造同意轉讓雇主申請書」部分與萬○○等共犯有犯意聯絡之理
由（乙○○僅承認有行使業務上登載不實文書之犯行），有判決
不載理由之違法。(二)、原判決認定之事實，並無「行使偽造私文
書」（即關於「同意轉讓雇主委託書」），然卻判處較重之行使
偽造私文書罪，已有不載理由之違法；縱認乙○○有行使偽造私
文書犯行，原判決既認與所犯其他罪名係數罪併罰關係，然該行
使行為不在起訴事實之範圍，原判決竟予以論罪，判處較第一審
判決為重之刑，違反刑事訴訟法第二百六十八條不告不理，及第
三百七十條不利益變更禁止原則。(三)、原判決謂：「邱○泉、邱
○武、甲○○、賴○○、劉○○均陳稱：乙○○提供外籍女子，
由其等媒介與不特定男子從事性交易，並均從中獲利，顯然乙○
○為本件犯罪運籌帷幄之主要人物，尚難因捐款而減免其犯罪之
情狀」（見原判決第十二頁倒數第十行）。顯係以乙○○為本件
犯罪之「主要人物」為原審量刑之準據，然上訴人僅提供「外籍
女子」，而負責媒介賣淫者為邱○泉、邱○武、甲○○、賴○○
、劉○○，原判決何以認上訴人為「主要人物」？關於上訴人與
邱○泉等人，角色不同、從事之行為亦不同，原判決卻認上訴人
為「主要人物」，量刑無過重情形，此部分事實認定有誤，並有
判決不載理由及理由矛盾之違法。(四)、原判決認定乙○○「於民
國九十六年二、三月間起至為警搜索查獲止共同經營應召站」，
而論處刑法第二百三十一條第一項圖利媒介性交罪。但未依中華
民國九十六年罪犯減刑條例規定減刑，有不適用法則之違背法令
等語。上訴人甲○○上訴意旨略稱：伊雖係累犯，但僅係「馬夫
」角色，實務上於第二次經查獲之犯行，仍有獲判處有期徒刑五
月，准予易科罰金之優遇，請給予易科罰金之機會等語。
惟查：證據之取捨與其證明力之判斷，以及事實有無之認定，屬
事實審法院之職權，苟其取捨證據與判斷證據證明力並不違背經
驗法則及論理法則，即不容任意指為違背法令，而執為第三審適
法之上訴理由。又法院憑以認定犯罪事實之證據，並不以直接證
據為限，即綜合各種直接、間接證據，本於推理作用，為其認定
犯罪事實之基礎，如不違背經驗法則與論理法則，亦非法所不許
。原判決綜合全案卷證資料，本於事實審法院之推理作用，認乙
○○、甲○○有其事實欄所載意圖使女子與他人為性交之行為，
而媒介以營利；乙○○另有行使偽造私文書等犯行，因而撤銷第
一審關於乙○○、甲○○部分之科刑判決，改判論乙○○、甲○
○以共同意圖使女子與他人為性交之行為，而媒介以營利罪（甲
○○累犯），分別量處乙○○、甲○○各有期徒刑一年六月及有
期徒刑九月，併均諭知相關沒收之從刑；又論乙○○以共同行使
偽造私文書，足以生損害於公眾及他人罪，量處有期徒刑四月（
原判決另論乙○○共同行使業務上登載不實文書罪，處有期徒刑
三月部分，未上訴已確定）。已敘明所憑證據及認定之理由；所
為論斷，俱有卷證資料可資覆按。原判決事實欄四載明：「乙○
○、萬○○、饒○○為轉換亮亮之雇主林○○為鍾○○，共同基
於行使偽造私文書之犯意聯絡，於○○人力仲介有限公司（下稱
○○公司）內，偽造林○○名義之『同意轉讓雇主委託書』，以
委託○○公司辦理其他雇主接續聘雇事宜」等情，無異認定乙○
○與萬○○等人以該偽造之「同意轉讓雇主委託書」，委託○○
公司辦理其他雇主接續聘雇事宜（即提出行使，委託○○公司辦
理其他雇主接續聘僱事宜）。復於理由二敘明以乙○○、甲○○
之供述，為該項事實之認定依據，並無理由不備情形。乙○○上
訴意旨(一)指摘原判決未認定行使偽造私文書之事實，亦未說明認
定之依據，尚屬誤會，不得執為合法上訴第三審之理由。又公訴
意旨指乙○○與萬○○利用○○公司不知情成年員工，於業務上
代雇主製作之「雇主聘僱外籍勞工申請書」（鍾○○部分），虛
偽填載鍾○○因「家庭看護工作」需要之不實事項，接續於九十
六年七月十九日及同年十一月二十二日持該內容不實之申請書，
向行政院勞工委員會（下稱勞委會）提出行使申請招募外籍看護
工之許可，涉犯行使業務上登載不實文書罪嫌。原審審理結果，
認彼等為轉換「亮亮」之雇主林○○為鍾○○，除接續行使該業
務上登載不實文書外，並偽造林○○名義之「同意轉讓雇主委託
書」，向勞委會提出申請而行使，同時觸犯行使業務上登載不實
文書及偽造私文書二罪名，為想像競合犯，而從一重之行使偽造
私文書罪處斷。並說明起訴書雖未論及行使偽造「同意轉讓雇主
委託書」部分，因與起訴成罪之前開行使業務上登載不實文書部
分，有想像競合犯裁判上一罪之關係，為起訴效力所及，應併予
審判。因認第一審判決事實欄四有關鍾○○部分，未將前開起訴
效力所及之偽造林○○「同意轉讓雇主委託書」部分，併予審判
論科，僅論處行使業務上登載不實文書罪刑不當，予以撤銷，改
判依想像競合犯規定，從一重論處共同行使偽造私文書罪刑，難
認有違刑事訴訟法第二百六十八條之規定。又原判決係以第一審
適用法則不當為撤銷改判之理由，雖論處較第一審判決有期徒刑
三月為重之有期徒刑四月，亦無違反第三百七十條不利益變更禁
止原則可言。乙○○上訴意旨(二)執此指摘原判決違背法令，核非
具體指摘之合法上訴第三審理由。原判決以邱○泉、邱○武、甲
○○、賴○○、劉○○均證稱：乙○○提供外籍女子，由其等媒
介與不特定男子從事性交易，並均從中獲利等語，說明乙○○係
本件妨害風化犯罪之主要人物，不能因事後有捐款情事而減免其
刑責。復於理由七說明審酌乙○○犯罪之一切情狀，就乙○○圖
利媒介女子與他人為性交行為以營利部分，量處有期徒刑一年六
月之理由，難認有何違背法令情形。乙○○上訴意旨(三)徒就其是
否為犯罪主要人物為事實之爭辯，並執前詞指摘原判決理由不備
、理由矛盾，均非具體指摘之合法上訴第三審理由。另乙○○雖
於九十六年二、三月間起即與邱○泉等共同經營應召站，謀介女
子與他人性交以營利，但其持續經營至九十六年十一月二十六日
為警查獲，與中華民國九十六年罪犯減刑條例第二條第一項「在
九十六年四月二十四日以前犯罪者，始得依該條例減刑」之規定
不符，原判決未依該條例減刑，亦無違誤，不得執為上訴第三審
之適法理由。至甲○○上訴意旨以伊僅屬「馬夫」角色，請求給
予易科罰金之機會，亦難認係具體指摘之合法上訴第三審理由。
應認乙○○、甲○○之上訴均違背法律上之程式，併予駁回。
據上論結，應依刑事訴訟法第三百九十五條前段，判決如主文。
中    華    民    國  九十九  年    六    月    三    日
                      最高法院刑事第八庭
                          審判長法官  洪  文  章
                                法官  王  居  財
                                法官  郭  毓  洲
                                法官  黃  梅  月
                                法官  邱  同  印
本件正本證明與原本無異
                                      書  記  官
中    華    民    國  九十九  年    六    月    八    日
                                                      v

司法院資訊處製作；財團法人民間司法改革基金會備份。
